【裁判字號】    98,交聲,119
【裁判日期】    980513
【裁判案由】    違反道路交通管理處罰條例聲明異議
【裁判全文】
臺灣基隆地方法院交通事件裁定         98年度交聲字第119號
原處分機關
即移送機關  交通部公路總局台北區監理所基隆監理站
異  議  人
即受處分人  甲○○
上列異議人因違反道路交通管理處罰條例案件，對於交通部公路
總局臺北區監理所基隆監理站於中華民國98年3月16日所為之裁
決（原處分案號：基監字第裁42-RBO138486號），聲明異議，本
院裁定如下：
    主  文
原處分關於施以道路交通安全講習部分撤銷。
    理  由
一、原處分意旨略以：基隆市警察局第三分局執勤員警於民國98
    年2月5日23時44分，在基隆市○○街與福一街口處查獲5477
    -FE號車因「汽車駕駛人酒後駕車並拒絕接受酒測」違規，
    遂經原舉發單位以RBO138486號通知單舉發之。嗣後異議人
    於舉發通知單上所載之應到案日期前向原處分機關提出申訴
    ，經原處分機關函請舉發單位調查結果，認異議人確有前開
    違規行為，原處分機關乃於98年3月16日依道路交通管理處
    罰條例第35條第4項、第67條第2項裁處異議人罰鍰新臺幣（
    下同）60,000元（異議人業已繳納）且吊銷其駕駛執照，另
    於3年內不得考領駕駛執照，並施以道安講習。
二、聲明異議意旨略以：異議人坦承於98年2月5日晚上11時許，
    在基隆市○○街與福一街口附近為警查獲，係因與友人相約
    去釣蝦場，故開車到百七街與福一街口附近停車，並在步行
    離車約30公尺處尿尿，轉身後看到員警，員警不分青紅皂白
    即欲對異議人施行酒測，異議人認員警攔檢時，伊並非在駕
    駛座開車被攔查，應該不構成酒駕，所以員警不應對伊進行
    酒測，故異議人不服員警執行勤務不當侵犯人權始不接受酒
    測，並非故意要拒絕酒測，為此提出異議云云。
三、按汽車駕駛人拒絕接受酒精濃度測試之檢定者，處六萬元罰
    鍰，並當場移置保管該汽車及吊銷該駕駛執照；汽車駕駛人
    ，曾依（道路交通管理處罰條例）第35條第4項前段吊銷駕
    駛執照者，三年內不得考領駕駛執照。道路交通管理處罰條
    例第35條第4項前段、第67條第2項前段分別定有明文。
四、經查：
(一)異議人於上開時、地為警查獲，並拒絕接受酒精濃度測試之
    事實為異議人所不否認，並有基隆市警察局警交字第RBO138
    486號舉發違反道路交通管理事件通知單影本1紙、基隆市警
    察局第三分局98年3月5日基警三分五字第0980303090號函、
    交通部公路總局臺北區監理所基隆監理站98年3月16日基監
    字第裁42-RBO138486號違反道路交通管理事件裁決書1份及
    舉發當時全程錄製之蒐證錄影光碟1片附卷可稽。
(二)按警察對於已發生危害或依客觀合理判斷易生危害之交通工
    具，得予以攔停並要求駕駛人接受酒精濃度測試之檢定，警
    察職權行使法第8條第1項第3款著有明文。查異議人於本院
    調查時坦承稱：於98年2月5日晚上11時許，在基隆市○○街
    與福一街口附近為警查獲前有先在別的地方飲酒，嗣與友人
    相約去釣蝦場，故開車到百七街與福一街口附近停車，並在
    步行離車約30公尺處尿尿，轉身後看到員警等語，核與證人
    即舉發本件違規之基隆市警察局第三分局百福派出所警員乙
    ○○於本院調查時證稱：伊當時是在快樂城釣蝦場附近執臨
    檢勤務，看到5477-FE號自用小客車是由福一街往福二街方
    向行駛，在福二街繞回來停在百七街與福一街口，看到異議
    人下車走到車後方，時間長達1分鐘，因為覺得異議人形跡
    可疑，於是上前盤查，發現異議人全身有酒味，所以要求異
    議人作酒測動作，異議人拒絕，伊就請異議人回派出所作酒
    測，結果異議人仍拒絕酒測，故在派出所內告發等語大致相
    符，顯見本件異議人於上述時、地為警查獲前，確有飲用酒
    類後駕駛車輛，且員警係於執行臨檢勤務時，見異議人形跡
    可疑上前盤查，聞到異議人身有酒味，始依法要求異議人接
    受酒測。據此，揆諸前揭規定，執勤員警要求異議人接受酒
    精濃度測試，即非無據。此外並有舉發違反道路交通管理事
    件通知單影本1紙及舉發當時全程錄製之蒐證錄影光碟2片附
    卷可稽，堪認異議人確有於上開舉發時、地酒醉駕車，經警
    查獲並拒絕酒測之違規行為無誤。
(三)異議人雖辯稱伊並非在駕駛座開車被攔查，應該不構成酒駕
    ，所以員警不應對伊進行酒測云云，惟查，證人乙○○於本
    院調查時證稱：「（法官問：據異議人稱員警上前盤查時，
    他已將車輛熄火，不構成酒駕之行為，有何意見？）當時我
    們親眼目睹他開車到百七街停車，一分鐘後，我們就上前盤
    查，顯然異議人有酒駕行為。」（見本院98年5月1日訊問筆
    錄），而異議人對於證人所言亦無意見，足認證人乙○○於
    舉發當時所目擊駕駛上開車輛之駕駛人確為異議人，其縱非
    當場攔停，仍得於確認異議人即駕駛人身分後，依道路交通
    管理處罰條例第35條規定要求異議人接受酒精濃度之檢測，
    依法異議人亦有配合接受酒測之義務，若有拒絕接受酒測之
    情形，依該條例第35條第4項之規定，自應科以罰鍰及吊銷
    駕駛執照之處罰。異議人辯稱伊非在駕駛狀態下遭攔檢，故
    無接受酒測之必要云云，顯係對於法規之誤解。蓋警察職權
    行使法第8條雖有對交通工具得予以「攔停」之規定，然並
    非謂車輛一定要在行駛中被「攔停」，始得進行酒精濃度測
    試，否則任何酒駕者見前有警方攔檢，豈非均得以下車、離
    開車輛或類似方式主張攔檢時並非處於駕車狀況，而規避接
    受酒測之義務？因此，異議人既有前述可疑為酒後駕駛之情
    狀，員警自得對之進行酒精濃度測試，員警之要求並不違背
    前述警察職權行使法之規定，惟異議人竟拒絕接受酒精濃度
    測試，即已該當前述汽車駕駛人拒絕接受酒精濃度測試之違
    規行為。異議人前揭所辯，顯係事後卸責之詞，尚非可採。
五、惟查，本件異議人拒絕接受酒精濃度測試之違規行為，係違
    反道路交通管理處罰條例第35條第4項前段之規定，而同法
    第24條第1項第2款則係規定，汽車駕駛人有第35條第1項規
    定之情形者，應接受道路交通安全講習，本件異議人拒絕接
    受酒精濃度測試之違規行為，依法並無施以道路交通安全講
    習之規定，系爭裁決書之裁罰主文第一項記載以「罰鍰新台
    幣陸萬元整，吊銷駕駛執照，三年內禁考，施以道安講習。
    」，就施以道安講習部分，未依法律規定進行裁處，容係有
    瑕疵，而本件違規行為僅單一，系爭裁決書主文，既有上開
    不當，自應由本院撤銷原處分，自為適法處分。
六、據上論斷，應依道路交通管理處罰條例第87條第2項，道路
    交通案件處理辦法第20條，裁定如主文。
中    華    民    國    98    年    5    月    13    日
                  交通法庭法  官    何怡穎
以上正本證明與原本無異。
對於本件裁定如有不服，應於收受送達後5日內，向本院提出抗
告書狀，敘述抗告之理由，抗告於臺灣高等法院。
中    華    民    國    98    年    5    月    13    日
                          書記官    莊智凱


司法院資訊處製作；財團法人民間司法改革基金會備份。
